【裁判字號】    96,簡上,184
【裁判日期】    970422
【裁判案由】    損害賠償
【裁判全文】
臺灣桃園地方法院民事判決             96年度簡上字第184號
上  訴  人  蘇黎世產物保險股份有限公司
法定代理人  戊○○
訴訟代理人  甲○○
被上訴人    生全通運有限公司
法定代理人  丙○○
訴訟代理人  丁○○
上列當事人間損害賠償事件，上訴人對於中華民國96年8 月22日
本院中壢簡易庭96年度壢保險簡字第9 號第一審判決提起上訴，
於民國97年4 月1 日言詞辯論終結，本院判決如下：
    主  文
上訴駁回。
第二審訴訟費用由上訴人負擔。
    事實及理由
一、本件上訴人起訴主張訴外人袁正義於民國95年5 月16日駕駛
    被上訴人所有之車牌號碼838-KC號營業貨櫃曳引車（以下簡
    稱為乙車），行經桃園縣楊梅鎮○○○路○ 段與梅獅路2 段
    路口時，因右轉時未注意鄰車動態且未保持併行之安全距離
    ，致不慎撞損訴外人乙○○駕駛上訴人承保之車牌號碼385-
    KT號自用大貨車（以下簡稱為甲車），甲車由訴外人幸孚預
    拌混凝土廠股份有限公司投保乙式車體損失險，車故發生時
    尚在保險期間內，上訴人經其書面通知後，依保險契約賠付
    必要之修復費用計新臺幣（下同）284,080 元（包括工資費
    用55,400元、零件費用213,880 元、塗裝費用17,800元，扣
    除自付額3,000 元）。而本件事故經臺灣省車輛行車事故覆
    議鑑定委員會鑑定結果，訴外人袁正義及乙○○同為肇事原
    因，而被上訴人為袁正義之僱用人，依民法第188 條之規定
    ，被上訴人應賠償甲車因損害所減少價額之1/2 即142,040
    元，為此提起本件訴訟，請求被上訴人應給付上訴人142,04
    0 元，及自起訴狀繕本送達翌日起即95年5 月16日起至清償
    日止，按年息5%計算之利息。
二、被上訴人則以本件事故係袁正義駕駛乙車在桃園縣楊梅鎮○
    ○○路○ 段與梅獅路2 段前行駛在外側車道欲右轉，適乙○
    ○駕駛甲車行駛在內車道，行經該路口，未在路口前30公尺
    前行駛至外車道待轉，竟至路口始強行右轉，因未注意車前
    狀況致追撞乙車車尾而肇事，袁正義應無過失，上訴人請求
    被上訴人賠償損害，並無理由，請求駁回上訴人之上訴。
三、經原審認定訴外人袁正義對於本件車禍之發生並無過失，判
    決駁回上訴人於原審之訴，上訴人不服，主張事發路口為兩
    線道之道路，行駛外側車道之乙車右轉時，其轉彎路徑較內
    側車道之甲車為短，故兩車同時右轉時，行駛在外側車道之
    乙車亦會搶在內側車道之甲車前面，故原審認定兩車非同時
    右轉彎之事實顯然有誤；再乙車於梅獅路二段之外側車道右
    轉彎至中山北路二段時，仍應行駛中山北路二段之外側車道
    ，不應直接在右轉彎後直接駛入中山北路二段之內側車道，
    致侵害甲車之路權，而訴外人袁正義所駕駛之乙車竟轉彎後
    直接駛入內車道，未禮讓甲車先行，自應同負肇事責任；末
    乙車為拖板車，因車身較長，轉彎軸距較大，亦會有甩擺之
    情形。而乙車利用行徑較短之外側車道轉彎，車身會超前甲
    車，又在甲車無法防範之情形下駛入內側車道，致乙車所附
    掛之拖板掃到甲車之右前側，故非原審事實認定甲車駕駛未
    保持安全距離，綜上，原審所認定之車禍事實，顯有誤會，
    故提起上訴並聲明：(一)請求廢棄原審判決。(二)被上訴人應給
    付上訴人142,040 元及自起訴狀繕本送達翌日即95年5 月16
    日起至清償日止，按年息百分之5 計算之利息。
四、雙方不爭執之事實：
（一）訴外人袁正義受僱於被上訴人，其於95年5 月16日駕駛被
      上訴人所有車號838-KC號營業貨櫃曳引車（即乙車）與訴
      外人乙○○駕駛車號386-KT號自用大貨車（即甲車）在桃
      園縣楊梅鎮○○○路○ 段與梅獅路2 段路口發生碰撞，造
      成甲車受有損害。
（二）上訴人承保甲車之乙式車體損失險，車禍事故發生在保險
      期間，而上訴人業已支付必要之修復費用284,080元。
五、本件兩造主要之爭點為：本件車禍肇事原因，訴外人袁正義
    是否有過失？茲分別說明如下：
（一）按右轉彎時，應距交岔路口三十公尺前顯示方向燈或手勢
      ，換入外側車道、右轉車道或慢車道，駛至路口後再行右
      轉，此道路交通安全規則第102 條第1 項第4 款定有明文
      。經查：兩造發生車禍之梅獅路2 段為單向2 線道，乙○
      ○所駕駛之甲車當時位於內車道，袁正義所駕駛之乙車位
      於外車道。而本院傳訊證人即乙○○到院證稱：「當時都
      是綠燈，至於那時候我們兩車是不同車道，但是誰先行我
      不知道，我只知道我在內車道，袁正義所駕駛的車是在外
      車道，我們二人都要右轉」、「因為那時候外車道有車，
      袁正義後面有車而我從進梅獅路的時候就一直走內側」、
      「當天就知道要走中山北路」（見二審卷第34-35 頁）。
      足見乙○○所駕駛之甲車當日原定路線就是要梅獅路右轉
      中山北路，其應注意上該規定在距交岔路口30公尺前，應
      換入外側車道，行駛至路口再行右轉，但其應注意能注意
      而不注意，竟見外側車道有袁正義所駕駛之乙車及其他車
      輛，即仍行駛內側車道，至該交岔路口後逕強行右轉，始
      造成本件車禍，自有過失自明。
（二）按汽車行駛時，駕駛人應注意車前狀況及兩車併行之間隔
      ，並隨時採取必要之安全措施，此道路交通安全規則第94
      條第3 項有明文。本件甲車之碰撞點在右車門前，乙車之
      碰撞點在左後方板架後端，此有照片附卷可查（見原審卷
      第13-17 頁）。而證人袁正義在原審時證述：「當時我是
      行經梅獅路準備右轉，我是走外側車道，在路口等紅綠燈
      ，對方的預拌水泥車在內側車道，他在我的後面不是第一
      輛車子，綠燈之後我開始右轉後走內側車道，我轉彎完成
      後，聽到碰撞的聲音，所以我停車看才發現後面車輛撞到
      我的車子」、「轉彎的時候，對方車輛不是跟我併行」（
      見原審卷第39頁）。而證人乙○○在原審證稱：「我記得
      我們兩台車是並行而且一同轉彎，本來我在內線，對方在
      外線車道，轉彎後對方突然開到內線去，我的右車門去撞
      到對方的尾段」（見原審卷第48頁）。本院審酌兩車之行
      車位置、車身長度及撞擊點判斷，認若依證人乙○○所述
      「二車並無先後同時右轉彎」，則兩車之撞擊點應在甲車
      之右側車身、乙車之左側車身處，而非甲車右車前及乙車
      左後車板後端。會發生前述之撞擊點，應係行駛外側車道
      之乙車先行右轉，行駛在內車道之甲車在後未禮讓前方之
      乙車即強行右轉，在乙車尚未右轉彎完成前，在其左後方
      之甲車仍執意右轉彎所致，故應以證人袁正義所證述當時
      甲車在乙車左後方為可採。而本院認在袁正義所駕駛之乙
      車右轉時，其能注意者僅右車後有無行駛在梅獅路直行在
      慢車道之來車，以及左前方有無橫向行駛在中山北路之來
      車，因在交岔路口欲右轉之車輛既然依規定應在路口30公
      尺時即應變換至外側車道，實難期待袁正義駕駛之乙車右
      轉時能同時注意及防範左後方有無違規右轉之後車。而乙
      ○○所駕駛之甲車既在乙車之左後方，其本應注意、能注
      意前車之狀況並保持安全距離，其竟未注意，致生本件車
      禍，其有過失甚明。綜上所述，本件車禍肇始於駕駛甲車
      之乙○○右轉彎時，未依規定在交岔路口30公尺前換入外
      側車道，且未注意車前狀況，及未保持安全距離，應負全
      部過失責任，而駕駛乙車之袁正義並無過失可言，此台灣
      省桃園縣區車輛行車事故鑑定委員會認定「1 、乙○○駕
      駛自用大貨車疏未注意車前狀況自後追撞前車為肇事原因
      。2 、袁正義無肇事因素」亦同此見，故認上訴人主張並
      不可採。
六、綜上所述，被上訴人所有之受僱人袁正義對於本件車禍之發
    生並無過失。從而，上訴人本於保險法第53條、民法第191
    條之2 、第188 條之規定，請求被上訴人賠償142,040 元，
    及自起訴狀繕本送達翌日即95年5 月16日起至清償日止，按
    年息百分之5 計算之利息，為無理由，不應准許。原審判決
    駁回上訴人之訴，核無違誤，上訴意旨仍執陳詞，指摘原判
    決不當，求予廢棄，為無理由，應駁回其上訴。
七、據上論結，本件上訴為無理由，依民事訴訟法第436 條之1
    第3 項、第449 條第1 項、第78條、判決如主文。
中    華    民    國    97    年     4    月    22    日
                  民事第一庭審判長法  官  郭琇玲
                                  法  官  林哲賢
                                  法  官  田玉芬
本判決不得上訴。
中    華    民    國    97    年     4    月    22    日
                                  書記官  李麗娟


司法院資訊處製作；財團法人民間司法改革基金會備份。
